【裁判字號】    95,台上,1062
【裁判日期】    950302
【裁判案由】    強盜
【裁判全文】
最高法院刑事判決            九十五年度台上字第一０六二號
    上  訴  人  甲○○
                        樓在.
上列上訴人因強盜案件，不服台灣高等法院高雄分院中華民國九
十四年十二月十五日第二審判決（九十四年度上訴字第一四七三
號，起訴案號：台灣屏東地方法院檢察署九十四年度偵字第一八
五一號），提起上訴，本院判決如下：
    主  文
上訴駁回。
    理  由
按刑事訴訟法第三百七十七條規定，上訴於第三審法院，非以判
決違背法令為理由，不得為之。是提起第三審上訴，應以原判決
違背法令為理由，係屬法定要件。如果上訴理由書狀並未依據卷
內訴訟資料，具體指摘原判決不適用何種法則或如何適用不當，
或所指摘原判決違法情事，顯與法律規定得為第三審上訴理由之
違法情形，不相適合時，均應認其上訴為違背法律上之程式，予
以駁回。本件上訴意旨略稱：上訴人雖犯竊盜罪，但就實施強暴
部分，證人洪明潔證稱上訴人並無毆打郭義章，只目睹二人相互
拉扯，而告訴人郭義章前後所述不一，原判決卻採信郭義章不利
上訴人之證言認上訴人有實施強暴行為，倘郭義章以右手抓住上
訴人左手，何以上訴人不直接攻擊頭、臉、身體等部位，又如係
毆打手部，豈會傷到手掌背，又該傷勢未經勘驗，無法確定是安
全帽擦傷，原判決認定事實顯然有違經驗法則及論理法則。
惟查原判決認定上訴人於民國九十四年四月十日二十二時三十分
許，與洪明潔（竊盜部分業經判處罪刑在案）共同基於意圖為自
己不法所有之犯意聯絡，攜帶上訴人所有客觀上可供兇器使用之
油壓剪一支及鐵條十三支，由上訴人騎乘車號WPP－472號機車搭
載洪明潔，前往屏東縣萬丹鄉○○○段郭義章所有之漁塭旁，將
所攜帶之鐵條插入該處電線桿桿身孔洞中，由洪明潔攜帶油壓剪
爬上電線桿剪斷電纜線之一端，再由上訴人持油壓剪在地面上剪
掉電纜線之另一端，以此方式竊取郭義章所有之電纜線二條約一
百公尺價值約新台幣（下同）二萬元，【起訴書誤載為三條】，
欲取出電纜線內之銅線販賣牟利。得手後，上訴人及洪明潔將該
電纜線搬至距離行竊地點約三至五公尺處之堤防斜坡中間，準備
收取剪落地面之電纜線時，為郭義章發覺而上前質問，上訴人及
洪明潔見事跡敗露，遂將上開行竊工具及竊得之電纜線棄置該處
，共乘機車欲逃離現場，郭義章見狀騎車在後追趕，旋在距郭義
章發現上訴人及洪明潔處約三百公尺之堤防上將二人攔下並出手
欲加逮捕上訴人，二人乃又棄車以跑步方式逃逸，郭義章仍緊跟
在後，並多次伸手抓住上訴人之手，惟均為上訴人用力甩掉，嗣
郭義章再次伸出右手抓住上訴人之左手時，上訴人為脫免逮捕，
竟單獨另行起意，脫卸其頭戴之安全帽，以右手持該安全帽擊打
郭義章之右手掌背，以此方式對郭義章施暴，致其受有右手掌背
紅腫之傷害（傷害部分未據告訴）。郭義章受毆後因覺疼痛旋即
鬆手，並為防止上訴人再次對其毆擊，遂奪下上訴人之安全帽，
上訴人及洪明潔見狀旋即加速逃離，惟仍於同日二十三時許，在
屏東縣萬丹鄉○○村○○路與堤防路口，即距離上訴人脫免逮捕
處約五百公尺為警攔獲，並在郭義章發現上訴人、洪明潔之現場
扣得上訴人所有供犯罪用之鐵條十三支、油壓剪一支及安全帽一
頂。因而維持第一審論處上訴人加重強盜罪刑之判決，駁回上訴
人在第二審之上訴，係以上訴人之自白、證人洪明潔、郭義章之
證詞、搜索扣押筆錄、扣押物品目錄表、贓物認領保管單、現場
圖、台灣電力公司電費通知及收據、照片十八幀及扣案之鐵條十
三支、油壓剪一支等證據，資為論處上訴人罪刑之依據，並敘明
：上訴人為郭義章追捕中，為脫免逮捕，以其頭上安全帽打郭義
章右手，致郭義章右手掌背紅腫等情，業據郭義章供述屬實，上
訴人亦坦承安全帽原先戴在頭上，因郭義章欲逮捕伊時，伊始將
安全帽拿下，且拿下後，因郭義章不讓伊離開，故與其拉扯該安
全帽等情。參以上訴人取下安全帽，若非欲攻擊郭義章，其為迅
速逃離現場，何須一邊逃跑，一邊取下安全帽，致減緩其逃離現
場之速度，而且倘係因戴安全帽不易逃跑，取下安全帽後，亦應
隨手將安全帽丟擲地上，而非取下之後拿在手上又再與郭義章拉
扯安全帽，拖延其離開現場之時間。足證上訴人確有為脫免逮捕
實施強暴等情，就郭義章嗣後於審理中所述及證人洪明潔所述如
何不足採為有利上訴人之證明，逐一加以指駁，其推理、論斷核
諸證據法則、經驗法則、論理法則均無違背。上訴意旨對原審已
調查明確並於判決內論駁或說明之事項，徒憑己見重為事實上之
爭辯。或任意指摘，自與法律規定得為第三審上訴理由之違法情
形不相適合。綜上說明，應認本件上訴違背法律上之程式，予以
駁回。
據上論結，應依刑事訴訟法第三百九十五條前段，判決如主文。
中    華    民    國  九十五  年    三    月    二    日
                      最高法院刑事第七庭
                          審判長法官  呂  潮  澤
                                法官  吳  昆  仁
                                法官  孫  增  同
                                法官  趙  文  淵
                                法官  吳      燦
      本件正本證明與原本無異
                                      書  記  官
中    華    民    國  九十五  年    三    月    八    日
                                                      Ｌ


司法院資訊處製作；財團法人民間司法改革基金會備份。
